【裁判字號】    89,上訴,2005
【裁判日期】    890509
【裁判案由】    毒品危害防制條例
【裁判全文】
臺灣高等法院刑事判決                八十九年度上訴字第二五號
    上  訴  人
    即  被  告  甲○○
右上訴人即被告因毒品危害防制條例案件，不服臺灣板橋地方法院八十九年度訴字第
四九七號，中華民國八十九年五月九日第一審判決（起訴案號：臺灣板橋地方法院檢
察署八十九年度毒偵字第四九九號）提起上訴，本院判決如左：
    主    文
上訴駁回。
    事    實
一、甲○○曾有多次違反麻醉藥品管理條例、藥事法案件及詐欺前科，所犯最近一次
    詐欺案件，係於八十七年三月二日經本院判處有期徒刑三月確定，八十七年八月
    十五日在監執行完畢，另於八十七年間，因違反毒品危害防制條例案件，經台灣
    板橋地方法院檢察署檢察官聲請台灣板橋地方法院依毒品危害防制條例之規定，
    以八十七年度毒聲字第二○九二號裁定送觀察、勒戒，經勒戒結果，因無繼續施
    用毒品之傾向，而經台灣板橋地方法院檢察署檢察官於八十七年十月九日以八十
七年度偵字第二○七三八號為不起訴處分確定；復於八十七年十月間，因違反毒
    品危害防制條例案件，經台灣台北地方法院檢察署檢察官聲請台灣台北地方法院
    依毒品危害防制條例之規定，以該院八十七年度毒聲字第一二七九號裁定送觀察
    、勒戒，經勒戒結果，因有繼續施用毒品之傾向，而經台灣台北地方法院檢察署
    檢察官聲請台灣台北地方法院裁定令入戒治處所施以強制戒治一年，嗣經台灣板
    橋地方法院檢察署檢察官聲請本院以八十八年度毒聲字第一一○三號裁定停止戒
    治，所餘期間交付保護管束，猶不知悛悔，明知安非他命經現行之毒品危害防制
    條例列為第二級毒品（下簡稱：安非他命），不得施用、持有，仍行基於施用安
    非他命之犯意，於八十八年六月二十八日晚上十時三十分許其前九十六小時內某
    時（同日晚上八時十分至晚上十時三十分在警局之時間除外），在其位於臺北縣
    板橋市○○路七四巷二弄十三號住處，以將安非他命置於專供其施用安非他命用
    之吸食器內，再以火置其下方燒烤使安非他命產生煙霧加以吸用之方式，施用安
    非他命一次。嗣經警於八十八年六月二十八日晚上八時十分許，在其上址住處查
    獲，並於該處扣得專供施用毒品之器具安非他命吸食器一組，且其經警解送檢察
    官偵查，檢察官以甲○○於受保護管束期間有施用安非他命及海洛因犯行，其違
    反保護管束應遵守事項且情節重大，而依毒品危害防制條例規定，向台灣台北地
    方法院提出聲請撤銷停止戒治，經該院於八十八年十二月二十日裁定甲○○撤銷
    停止戒治，令入戒治處所施以強制戒治，復經其提起抗告，經台灣高等法院於八
    十九年一月二十九日駁回抗告確定，現在台灣新竹監獄附設戒治所強制戒治中。
二、案經台北縣警察局中和分局移送臺灣板橋地方法院檢察署檢察官偵查起訴。
      理      由
一、被告對於原審判決諭知其施用第一級毒品，累犯，處有期徒刑拾月，扣案之注射
    針筒貳支沒收銷燬之部分雖曾提出上訴，但已於本院八十九年八月一日審判期日
    當庭撤回上訴，並立據撤回上訴聲請書為憑，是本件所應審究者只有被告被訴施
    用第二級毒品部分之上訴部分，合先敘明。
二、訊之被告甲○○對於右揭施用安非他命之事實，業據其於原審及本院審理時坦承
    不諱，並有扣案之安非他命吸食器一組可稽。經查，被告經警查獲時所採取之尿
    液，經送鑑定結果，呈安非他命陽性反應，有台北縣衛生局八十八年七月十五日
    北縣衛六字第四○六二四號尿液煙毒檢驗成績書一份附於偵查卷足稽，原審為期
    審慎，復將被告之尿液送請法務部調查局覆驗，其結果亦同前述，此有法務部調
    查局檢驗通知書一件在卷足憑；再被告對於上開時地經警查獲，其採尿之過程，
    係由承辦警員各交付其一乾淨之空瓶，而由其親自排尿注入空瓶，予以封箴等情
    ，並不爭執，是以採尿過程並無瑕疵可指，則查本件法務部調查局之檢驗方法係
    以螢光偏極免疫分析法為之，並以氣相層析儀分析法、氣相層析質譜儀分析法確
    認，有前述法務部調查局函上載其檢驗方法可按，則參諸法務部八十五年九月二
    十六日（85）發技字第85114952號函示：「單以免疫分析法檢驗尿液，有可能因
    交叉反應，而對服用幾種其他非煙毒或甲基安非他命藥物者之尿液產生偽陽性之
    結果，然若搭配薄層分析法，應可摒除大部分之偽陽性問題，至於使用氣相層析
    質譜儀分析法確認，則可完全排除偽陽性之干擾」之內容，本件上述檢驗之方法
    即亦無瑕疵可言；又依法務部調查局第六處（八十）發技一字第一一○號函示：
    「人體吸食安非他命，經尿液排出之時間，依吸食量多寡、人體代謝功能、吸食
    者之年齡及性別不同而有所差異；一般而言吸食者在四十八小時內所排泄之尿液
    ，均有可能被檢出。若經常或大量吸食，則經尿液排出時間約可延長至四天。」
    ，本件事證已臻明確，被告施用安非他命之犯行，均洵堪認定。
三、按安非他命屬於毒品危害防制條例第二條第二項第二款規定之第二級毒品。核被
    告施用安非他命之行為，係犯毒品危害防制條例第十條第二項之施用第二級毒品
    罪。又其持有安非他命之犯行，為高度之施用行為所吸收，不另論罪。次查，被
    告曾有多次違反麻醉藥品管理條例、藥事法案件及詐欺前科，所犯最近一次詐欺
    案件，係於八十七年三月二日經本院判處有期徒刑三月確定，八十七年八月十五
    日在監執行完畢，有本院前案記錄表、台灣高等法院檢察署刑案紀錄簡覆表各一
    份在卷足參，茲於有期徒刑執行完畢後五年內再犯有期徒刑以上之本件之罪，為
    累犯，應依法各加重其刑。原審審酌被告已有多次施用毒品紀錄，仍於保護管束
    期間違反禁令非法施用足以導致精神障礙及生命危險之毒品，與其犯罪之動機、
    目的、次數及事後坦承施用安非他命犯行等一切情狀，判處有期徒刑十月，並與
    另犯之施用第一級毒品（該部分被告之上訴已經撤回）犯行所經宣告之有期徒刑
    定應執行之刑。又扣案之安非他命吸食器一組，為被告所有專供施用毒品之器具
    ，業如前述，並依毒品危害防制條例第十八條第一項規定沒收銷燬之。其認事用
    法俱無違誤，量刑亦屬允洽。
四、被告辯稱：其另自八十七年十月二十三日起至同年月二十九日止，連續施用安非
    他命之違反毒品危害防制條例案件，經台灣台北地方法院檢察署檢察官聲請台灣
    台北地方法院依毒品危害防制條例之規定，以該院八十七年度毒聲字第一二七九
    號裁定送觀察、勒戒，經勒戒結果，因有繼續施用毒品之傾向，而經台灣台北地
    方法院檢察署檢察官聲請台灣台北地方法院裁定令入戒治處所施以強制戒治一年
    ，而其前開施用安非他命之違反毒品危害防制條例案件，並經台灣台北地方法院
    八十八年度訴字第三０一號、八十七年度易字第四三一六號於八十八年三月三十
    一日判決被告施用第二級毒品，累犯，處有期徒刑十月，被告不服提起上訴，已
    經本院於八十八年十月二十一日以八十八年度上訴字第一七五七號判決原判決撤
    銷，被告施用第二級毒品判處有期徒刑十月確定在案，有上開裁定及判決等件在
    卷可參。因被告本件被訴施用第二級毒品犯行時間「八十八年六月二十八日晚上
    十時三十分許其前九十六小時內某時（同日晚上八時十分至晚上十時三十分在警
    局之時間除外）」，係在其所二犯施用第二級毒品前案即本院八十八年度上訴字
    第一七五七號宣判日期（八十八年十月二十一日）之前，而前後二案所犯均係施
    用第二級毒品犯行之相同犯罪構成要件之罪名，且時間緊接，犯罪手法相同，顯
    係基於概括之犯意而反覆為之，應屬連續犯云云。經查，被告於八十七年間，因
    違反毒品危害防制條例案件，經台灣板橋地方法院檢察署檢察官聲請本院依毒品
    危害防制條例之規定，以八十七年度毒聲字第二○九二號裁定送觀察、勒戒，經
    勒戒結果，因無繼續施用毒品之傾向，而經台灣板橋地方法院檢察署檢察官於八
    十七年十月九日以八十七年度偵字第二○七三八號為不起訴處分確定；復因自八
    十七年十月二十三日起至同年月二十九日止，連續施用安非他命之違反毒品危害
    防制條例案件，經台灣台北地方法院檢察署檢察官聲請台灣台北地方法院依毒品
    危害防制條例之規定，以該院八十七年度毒聲字第一二七九號裁定送觀察、勒戒
    ，經勒戒結果，因有繼續施用毒品之傾向，而經台灣台北地方法院檢察署檢察官
    聲請台灣台北地方法院裁定令入戒治處所施以強制戒治一年，嗣經台灣板橋地方
    法院檢察署檢察官聲請本院以八十八年度毒聲字第一一○三號裁定停止戒治，所
    餘期間交付保護管束，而其前開施用安非他命之違反毒品危害防制條例案件，並
    經台灣高等法院於八十八年十月二十一日以八十八年度上訴字第一七五七號刑事
    判決判處有期徒刑十月確定，有上開裁定及判決等件在卷可參，則被告於停止戒
    治交付保護管束期間，再度施用安非他命，並施用海洛因，均顯係另行起意，三
    犯違反毒品危害防制條例案件，本院自得依法審理。被告上訴所稱：本件與前案
    所犯施用第二級毒品犯行具有裁判上一罪之連續關係云云，容有未合。綜上，本
    件被告之上訴，為無理由，應予駁回。
五、據上論斷，應依刑事訴訟法第三百六十八條，判決如主文。
本案經檢察官沈明倫到庭執行職務。
中    華    民    國    八十九    年        八      月       十五       日
                          臺灣高等法院刑事第九庭
                              審判長法  官  李  文  成
                                    法  官  何  菁  莪
                                    法  官  周  盈  文
右正本證明與原本無異。
不得上訴。
              書記官  余  姿  慧
中    華    民    國    八十九    年       八       月       十七       日
附錄：本判決論罪科刑法條全文
毒品危害防制條例第十條第二項：
施用第二級毒品者，處三年以下有期徒刑。


司法院資訊處製作；財團法人民間司法改革基金會備份。
